【裁判字號】    89,判,1441
【裁判日期】    890511
【裁判案由】    營利事業所得稅
【裁判全文】
行  政  法  院  判  決                          八十九年度判字第一四四一號
    原      告  立乾建設有限公司
    代  表  人  乙○○
                              .
                              .
    被      告  財政部臺灣省中區國稅局
右當事人間因營利事業所得稅事件，原告不服行政院中華民國八十七年八月三十一日
台八十七訴字第四二八八九號再訴願決定，提起行政訴訟。本院判決如左︰
    主  文
原告之訴駁回。
    事  實
緣原告八十四年度營利事業所得稅結算申報，被告以其帳載預付貨款期初餘額新台幣
（下同）二四、四○○、○○○元，核係上期（八十三年）結轉之預付土地款二三、
四○○、○○○元及定存解約轉列預付貨款一、○○○、○○○元，至結算日（八十
四年六月十五日）止尚未收回結清，乃按當年一月一日台灣銀行之基本放款利率百分
之七．六二五計算一月一日至六月十五日止之利息收入四六、一四五元，併課其八十
四年度營利事業所得稅。原告不服，申請復查，未獲變更，提起訴願、再訴願，遞遭
決定駁回，遂提起行政訴訟。茲摘兩造訴辯意旨如次：
原告起訴意旨略謂︰一、按：「行政官署對於人民有所處罰，必須確實證明違法事實
之存在，若不能證明事實為真實，其處罰即不能認為合法。」行政法院三十九年判字
第二號著有判例。又「違章漏稅案件之審理，應以事實為依據，事實應從證據認定之
。」亦早經台灣省政府財政廳五十二年四月二十二日台財稅字第七三○二○號令釋有
案。二、原告與股東即地主合建預付土地款二三、四○○、○○○元，於八十三年一
月二十八日即全部收回，用以返還銀行借款，縱欲計算利息收入，八十三年度應僅計
二十八天及另筆十二月三十一日入帳之預付土地款二四、四○○、○○○元之一天，
共二十九日，按當年度一月一日台銀基本放款利率計算課稅。而原告於八十四年度歇
業，當年一月十日報准解散及註銷登記，被告無中生有，計算利息收入八四六、一四
五元，訴願及再訴願決定遞予維持，顯屬率斷，敬請撤銷一再訴願決定及原處分等語
。
被告答辯意旨略謂︰一、按「公司組織之股東、董事、監察人代收公司款項，不於相
當期間照繳或挪用公司款項，應按當年一月一日所適用台灣銀行之基本放款利率計算
利息收入課稅。公司之資金貸與股東或任何他人未收取利息，或約定之利息偏低者，
比照前項規定辦理。」為行為時營利事業所得稅查核準則（下稱查核準則）第三十六
條之一所明定。二、原告八十四年度歇業，原申報利息收入○元，惟其帳載預付貨款
期初餘額二四、四○○、○○○元，核係上期（八十三年度）結轉之預付土地款二三
、四○○、○○○元及定存解約轉列預付貨款一、○○○、○○○元，且至決算日（
八十四年六月十五日）止尚未收回結清，原核定爰依首揭規定按八十四年一月一日台
灣銀行基本放款利率百分之七點六二五計算一月一日至六月十五日止之利息收入八四
六、一四五元。經查該預付土地款係其與股東曾淑惠於八十二年十一月二十二日簽訂
不動產買賣契約，而分別於八十二年十一月二十二日及八十二年十二月十六日給付曾
淑惠之土地款，並約定應於八十三年一月三十一日完成土地產權移轉登記，嗣因建築
線無法確認致該買賣未能完成交易，惟曾淑惠迄未返還該筆款項，原告亦未申報利息
收入，顯屬「公司之資金貸與股東未收取利息」情事，原核定依法計算利息收入，洵
無不合。三、又前揭定存解約預付貨款一、○○○、○○○元，核係其於八十三年三
月十一日定期存款解約一、○○○、○○○元，帳列現金收入，嗣於八十三年十二月
三十一日轉列預付貨款，惟其未能說明貨款性質，亦無買賣契約書及進項憑證供核，
其預付貨款之記載顯不足採認，是該定存解約款於解約後既無買賣標的而交付款項予
他人至結算日仍未收回，且未申報利息收入，顯係「公司資金貸與他人且未收取利息
」，是原核定依首揭法條規定計算利息收入，亦無違誤。四、至原告雖經台灣省政府
建設廳八十四年一月十日八四建三壬字第一○三六六八號函准予解散登記，復經台灣
台中地方法院台中簡易庭八十四年七月五日中院全民強八十四中司四六字第四一八五
二號函就其負責人乙○○聲請任原告之清算人，准予備查在案，惟公司之解散，其法
人人格並非即告消滅，必須經清算程序，俟清算完結後，始喪失其人格，此觀公司法
第二十四條、第二十五條、第二十六條之規定自明，又公司解散後，固應進入清算程
序（因合併、破產而解散者除外），但與解散前之公司仍屬於同一，因此，公司解散
前已發生之法律關係，原則上不因解散而有變更，有關解散前公司之法律規定，在不
違反清算目的之範圍內，當然亦適用於清算中之公司（參照最高法院七十五年度台上
字第二○九八號判例），則原告於解散前之系爭借款債權，於解散後清算程序進行中
並未收回，仍繼續存在，原核定依行為時查核準則第三十六條之一規定，計算利息至
決算日止（八十四年六月十五日），並無違誤。五、原告所訴案關於預付土地款二三
、四○○、○○○元已於八十三年一月二十八日收回並用以返還銀行借款乙節，經查
其八十四年八月二十九日曾出具說明書主張該筆款項並未收回。（詳參被告八十七年
七月四日中區國稅法字第八七○○三七五五二號函就原告八十三年度營利事業所得稅
行政訴訟所陳答辯狀）所訴願係推託之詞自相矛盾，且經核銀行還款紀錄不相符。原
告復執與復查、訴願、再訴願相同之主張，核無可採。六、基上論述，原處分及訴願
、再訴願決定並無違誤，請判決駁回原告之訴等語。
    理  由
按「公司組織之股東、董事、監察人代收公司款項，不於相當期間照繳或挪用公司款
項，應按當年一月一日所適用台灣銀行之基本放款利率計算利息收入課稅。公司之資
金貸與股東或任何他人未收取利息，或約定之利息偏低者，比照前項規定辦理。」為
行為時營利事業所得稅查核準則第三十六條之一所規定。本件原告八十四年度營利事
業所得稅結算申報，被告以其帳載預付貨款期初餘額二四、四○○、○○○元，核係
上期（八十三年）結轉之預付土地款二三、四○○、○○○元及定存解約轉列預付貨
款一、○○○、○○○元，至結算日（八十四年六月十五日）止尚未收回結清，乃按
當年一月一日台灣銀行之基本放款利率百分之七．六二五計算一月一日至六月十五日
止之利息收入八四六、一四五元，併課其八十四年度營利事業所得稅。原告循序起訴
謂其與股東即地主合建預付土地款二三、四○○、○○○元，於八十三年一月二十八
日即全部收回，用以返還銀行借款，縱欲計算利息收入，八十三年度應僅計二十八天
及另筆十二月三十一日入帳之預付土地款二四、四○○、○○○元之一天，共二十九
日，按當年度一月一日台銀基本放款利率計算課稅。而原告於八十四年度歇業，當年
一月十日即報准解散及註銷登記，被告無中生有，計算利息收入八四六、一四五元，
顯為率斷云云。經查上開預付土地款二三、四○○、○○○元係原告與股東曾淑惠於
八十二年十一月二十二日簽訂不動產買賣契約，而分別於八十二年十一月二十二日及
八十二年十二月十六日給付曾淑惠之土地款，並約定應於八十三年一月三十一日完成
土地產權移轉登記，嗣因建築線無法確認致該買賣未能完成交易，惟曾淑惠迄未返還
該筆款項，原告亦未申報利息收入，應屬「公司之資金貸與股東未收取利息」情事，
原核定依法計算利息收入，洵無不合。至原告所訴案關於該預付土地款二三、四○○
、○○○元已於八十三年一月二十八日收回，並用以返還銀行借款乙節，並未立證以
實其說，又其八十四年八月二十九日曾出具說明書載明該筆款項並未收回，且與銀行
還款紀錄並不相符等情，業據被告指明，並有相關資料附原處分卷可稽，原告上開所
訴自非可採。又前揭定存解約轉列預付貨款一、○○○、○○○元，核係其於八十三
年三月十日定期存款解約一、○○○、○○○元，帳列現金收入，嗣於八十三年十二
月三十一日轉列預付貨款，惟其未能說明貨款性質，亦無買賣契約書及進項憑證供核
，其預付貨款之記載顯不足採認，是該定存解約款於解約後既無買賣標的而交付款項
予他人至結算日仍未收回，且未申報利息收入，顯係「公司資金貸與他人且未收取利
息」，被告原核定予以計算利息收入，亦無違誤。另原告雖經台灣省政府建設廳八十
四年一月十日八四建三壬字第一○三六六八號函准予解散登記，復經台灣台中地方法
院台中簡易庭八十四七月五日中院全民強八十四中司四六字第四一八五二號函就其負
責人乙○○聲請任原告之清算人，准予備查在案，惟公司之解散，其法人人格並非即
告消滅，必須經清算程序，俟清算完結後，始喪失其人格，此觀公司法第二十四條至
第二十六條之規定甚明，又公司解散後，固應進入清算程序（因合併、破產而解散者
除外），但與解散前之公司仍屬於同一，因此，公司解散前已發生之法律關係，原則
上不因解散而有變更，有關解散前公司之法律規定，在不違反清算目的之範圍內，當
然亦適用於清算中之公司，則原告於解散前之系爭債權，於解散後清算程序進行中並
未收回，仍繼續存在，原核定依行為時查核準則第三十六條之一規定，計算利息至決
算日止（八十四年六月十五日），洵屬有據。又關於該預付土地款及貨款發生於八十
三年間部分，本院八十七年度判字第二三五三號判決亦認定應計算該部分之利息收入
，併課原告八十三年度營利事業所得稅，亦足供本件之參酌。從而，原告各該主張，
要無足取。原處分及一再訴願決定俱無違誤之處。原告起訴意旨，非有理由，應予駁
回。
據上論結，本件原告之訴為無理由，爰依行政訴訟法第二十六條後段，判決如主文。
中    華    民    國     八十九      年      五      月      十一       日
                    行 政 法 院 第 一 庭
                                審 判 長 評  事      藍  獻  林
                                         評  事      蔡  進  田
                                         評  事      劉  鑫  楨
                                         評  事      陳  光  秀
                                         評  事      廖  宏  明
右  正  本  證  明  與  原  本  無  異
                                         法院書記官  邱  彰  德
中    華    民    國     八十九      年      五      月      十二       日


司法院資訊處製作；財團法人民間司法改革基金會備份。
